【裁判字號】    95,交聲更,2
【裁判日期】    951128
【裁判案由】    違反道路交通管理處罰條例聲明異議
【裁判全文】
臺灣雲林地方法院交通事件裁定         95年度交聲更字第2號
移
異  議  人
即受處分人  甲○○○
上列受處分人因違反道路交通管理處罰條例案件，對於交通部公
路總局嘉義區監理所雲林監理站民國94年10月18日所為之裁決處
分（原處分案號：雲監裁字第裁72－KAD003662 號）聲明異議，
經本院裁定（94年度交聲字第245 號）後，異議人不服，提起抗
告，經台灣高等法院台南分院撤銷原裁定並發回（95年度交抗字
第69號），本院裁定如下：
    主  文
原處分撤銷。
甲○○○不罰。
    理  由
一、原處分意旨略以：受處分人即異議人甲○○○駕駛車牌號碼
    UTB-223 號輕型機車，於民國94年9 月6 日經雲林縣警察局
    斗六分局以雲警交字第KAD003662 號舉發通知單舉發「酒精
    濃度超過規定標準駕車」違規，並指定應到案日期為94年10
    月3 日。異議人於94年9 月30日向交通部公路總局嘉義區監
    理所雲林監理站（以下簡稱雲林監理站）提出不服舉發陳述
    ，復經舉發單位查覆謂「異議人駕駛UTB-223 號輕型機車行
    駛於斗六市鎮○路○○○街口，有酒精濃度超過規定標準駕
    車」違規事實明確，雲林監理站遂依道路交通管理處罰條例
    第35條第1 項第1 款與違反道路交通管理事件統一裁罰基準
    及處理細則第44條第1 項規定暨違反道路交通管理事件統一
    裁罰基準表裁處罰鍰新臺幣15,000元，並吊扣機車駕駛執照
    1 年云云。
二、聲明異議意旨略以：異議人於車禍發生時，並未食用任何酒
    精的食物、飲品或藥物，平日亦無飲酒習慣，臺大醫院雲林
    分院之血液酒精含量檢測儀器竟檢出異議人血液含有0.379m
    g/l 的離譜數據，嚴重影響異議人權益及名譽，實有必要請
    其他檢驗單位重新檢驗。又應針對臺大醫院雲林分院血液酒
    精含量檢測儀器之正確性、校驗紀錄、儀器操作人員之資格
    作業流程進行相關資料查驗，以維護社會公平與民眾就醫安
    全等語。
三、按汽車駕駛人，駕駛汽車經測試檢定有酒精濃度超過規定標
    準之情形者，處新臺幣15,000元以上60,000元以下罰鍰，並
    吊扣其駕駛執照1 年，道路交通管理處罰條例第35條第1項
    第1 款定有明文。經查：
  (一)異議人蔡睿姬騎乘UTB-223 號輕型機車，於94年9 月6 日18
    時30分許，由南往北方向，行經雲林縣斗六市鎮○路○○○
    街口，與蘇東明發生車禍，甲○○○因而受有急性硬腦膜上
    出血之傷害，經送醫治療，並由臺灣大學附設醫院雲林分院
    （以下簡稱雲林分院）人員抽血檢驗酒精濃度，發現檢驗值
    為79.72mg/dl（經醫院人員以亨利定律換算呼氣所含酒精濃
    度為0.379mg/l 《計算式：79.92 ×4.76÷1000＝0.379mg/
     l》），經警開單舉發之事實，有台大醫院雲林分院住院診
    斷證明書、道路交通事故現場圖、道路交通事故調查報告表
    、雲林縣警察局舉發違反道路交通管理事件通知單各1 份及
    現場照片17張等件在卷可參，堪信屬實。是異議人經醫院人
    員抽血檢驗結果，體內血液所含酒精濃度，已逾警方開單告
    發標準。然異議人體內血液所含酒精濃度，是否因飲酒而起
    ，則應另有積極證據證明。
  (二)異議人因車禍受傷，先後送往國立成功大學醫學院附設醫院
    斗六分院（以下簡稱成大斗六分院）及臺大雲林分院救治。
    又異議人與案外人蘇東明之車禍案件，經檢察官提起公訴，
    由本院以95年度交訴字第8 號審理，並於審理中，向各該醫
    院函詢被告甲○○○救治過程中有無使用會升高血液中酒精
    濃度之藥物及抽血過程中有無使用酒精等情，其中成功斗六
    分院回覆稱：「本院給予藥物皆是外傷急救所需藥物，皆不
    會影響血中酒精濃度。」另臺大雲林分院函回覆略稱：「一
    、本院未使用可能造成血中酒精濃度增加之藥物，但有些報
    告指出曾有外傷病人血中檢驗酒精濃度偏高，原因不明，但
    跟使用藥物無關。二、94年9 月6 日之檢體已事隔半年，且
    酒精屬揮發性物質，已喪失重驗意義。三、本院處理抽血步
    驟，皆以優碘消毒。」等情，有成大斗六分院95年3 月23日
    成醫斗分醫字第0950000564號函及其附件、臺大雲林分院95
    年3 月30日台大雲分歷字第095000 2283 號函影本等件在卷
    可稽，並經本院依職權調閱刑事案件卷宗核對無訛。是以，
    成大斗六分院及臺大雲林分院於救治過程中，所使用藥物，
    均不致影響血液所含酒精濃度，而國立臺灣大學附設醫院雲
    林分院抽血時，均使用優碘消毒，亦未含有任何酒精成分。
    則在上開二間醫院救治過程中，均不會發生影響血液所含酒
    精濃度之情事，應可確認。惟臺大雲林分院尚指出「有些報
    告指出曾有外傷病人血中檢驗酒精濃度偏高，原因不明，但
    跟使用藥物無關。」由此可見，對外傷病人檢測出血液所含
    酒精濃度偏高，並不必然為受傷前飲用酒類所致，在醫學報
    告上，尚存在「因不明原因導致偏高」之可能。而醫學病理
    發展有其極限存在，現今醫學對於人類許多疾病之發生原因
    及治療方式，尚不可得。對於人體生理反應，現今醫學尚無
    法完全解釋及明瞭之情形，亦可理解。因此，在醫學上認定
    檢驗外傷病人體內所含酒精濃度偏高之原因，除「受傷前飲
    用酒類」外，既然無法排除有「不明原因」存在，自應為有
    利於異議人之認定。
  (三)至於發回意旨指出：尚有必要查明醫護人員消毒用酒精是否
    會導致酒測值偏高，及傳喚負責抽血之護士，以明抽血時，
    係以「酒精」或「碘酒」為消毒方法等語。然臺大雲林分院
    對病患為血液酒精濃度檢驗時，均以「優碘」消毒，而非以
    「酒精」，應不致產生酒測值偏高之結果，殆可確認。此外
    ，經詢問臺大雲林分院急診室護理長當日係何位護士為異議
    人抽血檢驗，經答覆結果為「事隔已久，不清楚為何人抽血
    ，且自抽血檢驗單上亦無法得知」等語，有本院公務電話記
    錄在卷。是本案無法傳喚負責抽血之護士到庭，併此說明。
四、綜上所述，本案依現存事證，難認受處分人於上揭時地，有
    酒後駕車之違規行為。原處分機關即雲林監理站遽予裁罰，
    於法尚有未洽。從而，本件異議人之異議，經核為有理由，
    自應由本院裁定將原處分撤銷，另為異議人不罰之諭知，以
    資適法。
據上論斷，應依道路交通案件處理辦法第20條前段，裁定如主文
。
中    華    民    國    95    年    11    月    28    日
                  交通法庭      法  官  柯  志  民
以上正本證明與原本無異
如不服本裁定應於送達後5 日內向本院提出抗告狀
中    華    民    國    95    年    11    月    28    日
                                書記官  魏  輝  碩


司法院資訊處製作；財團法人民間司法改革基金會備份。
